臺灣橋頭地方法院刑事判決　
110年度訴字第58號
公  訴  人  臺灣橋頭地方檢察署檢察官
被      告  王炫凱


選任辯護人  高亦昀律師
            查名邦律師
            李國禎律師（解除委任）
            熊家興律師（解除委任）
義務辯護人  黃韡誠律師(撤銷指定)
被      告  鄭竣之


選任辯護人  徐建光律師
上列被告因毒品危害防制條例案件，經檢察官提起公訴（109年
度偵字第9082號），本院判決如下：
    主  文
王炫凱共同販賣第三級毒品未遂，處有期徒刑肆年。附表編號1
、2所示之物均沒收，未扣案之行動電話壹支(含0000000000號SI
M卡壹張)沒收，於全部或一部不能沒收或不宜執行沒收時，追徵
其價額。
鄭竣之共同販賣第三級毒品未遂，處有期徒刑壹年拾月。緩刑伍
年，應於緩刑期間內向檢察官指定之機構或團體，提供壹佰貳拾
小時之義務勞務，並接受法治教育貳場次，緩刑期間付保護管束
。附表所示之物均沒收。
    事  實
一、王炫凱、鄭竣之均明知Mephedrone（4-甲基甲基卡西酮）係
    毒品危害防制條例第2條第2 項列管之第三級毒品，未經許
    可不得販賣，竟共同意圖營利，基於販賣第三級毒品之犯意
    聯絡，由王炫凱在通訊軟體「Tik Tok」以帳號暱稱「@kaik
    aimm」於公開平台向不特定多數人散佈販賣毒品咖啡包之訊
    息，經高雄市政府警察局左營分局員警於網路巡邏時發現上
    開兜售毒品之貼文，於民國109年8月7日透過上開通訊軟體
    與王炫凱談妥於同日15時許，在高雄市左營區台鐵新左營站
    ，以新臺幣(下同)3200元之價格，交易含有上開第三級毒品
    之咖啡包、膠囊，王炫凱並以門號0000000000號行動電話與
    鄭竣之持用附表編號3之行動電話聯繫，要其至臺南市仁德
    區圖書館(下稱圖書館)見面，兩人於同日14時13分許，在圖
    書館外見面後，王炫凱將附表編號1、2所示之物交予鄭竣之
    攜往高雄市新左營台鐵站出售給購毒者，並收取價金，王炫
    凱另以LINE通訊軟體指示鄭竣之交易毒品特定地點與購毒者
    特徵，同日15時30分許，警方抵達左營高鐵站廁所之交易地
    點，鄭竣之不疑有他而趨前表明交易毒品，為警當場逮捕查
    獲而未遂，並經鄭竣之同意而查扣附表所示之物，嗣經警依
    鄭竣之持用手機通訊內容循線查獲上情。
二、案經高雄市政府警察局左營分局報告臺灣橋頭地方檢察署檢
    察官偵查起訴。　　　　　
    理  由
一、按被告以外之人於審判外之陳述，雖不符刑事訴訟法第 159
    條之1至第 159條之4之規定，而經當事人於審判程序同意作
    為證據，法院審酌該言詞陳述或書面陳述作成時之情況，認
    為適當者，亦得為證據，刑事訴訟法第159條之5第1項定有
    明文。查檢察官、被告王炫凱、鄭竣之及其等辯護人均同意
    本判決所引用之傳聞證據作為證據，本院審酌上開證據作成
    時之情狀，並無違法或不當等情形，且與本案相關之待證事
    實具有關聯性，認為以之作為本案之證據亦屬適當，爰依前
    揭規定，認均應有證據能力。
二、訊據被告鄭竣之對於上開犯罪事實於偵查、本院審理時均坦
    承不諱(偵卷第163-165頁、訴卷二第57頁)；被告王炫凱否
    認有何販賣第三級毒品未遂犯行，辯稱：當天中午1點多侯
    勝益來圖書館找我，問我是否有人可以帶東西到高雄，我就
    打電話問鄭竣之約他見面，鄭竣之到圖書館後，侯勝益說有
    保健食品要拿去高雄，就拿一個菸盒給我，我馬上拿下去給
    鄭竣之，當天下午圖書館有很多書要整理，我的手機放在侯
    勝益那邊，侯勝益聯絡不上鄭竣之，才跟我說拿給鄭竣之的
    東西是毒品，侯勝益在本件案發後約1-2星期就自殺身亡等
    語，被告王炫凱之辯護人則以：鄭竣之說詞前後不一，可能
    是為獲得獲減刑規定，且其對於毒品來源係屬臆測，不知是
    否有他人委託王炫凱交付，鄭竣之證詞不足證明王炫凱有販
    毒之犯意等詞辯護，經查：
(一)被告王炫凱、鄭竣之均明知Mephedrone（4-甲基甲基卡西酮
    ）係毒品危害防制條例第2條第2項列管之第三級毒品，未經
    許可不得販賣；帳號暱稱「@kaikaimm」之人(下稱甲男)在
    通訊軟體「TikTok」之公開平台向不特定多數人散佈販賣毒
    品咖啡包之訊息，經高雄市政府警察局左營分局員警於網路
    巡邏時發現上開兜售毒品之貼文，於109年8月7日透過上開
    通訊軟體與甲男談妥於同日15時許，在高雄市左營區台鐵新
    左營站，以3200元之價格，交易含有上開第三級毒品之咖啡
    包、膠囊，被告王炫凱並以上開門號聯繫被告鄭竣之使用附
    表編號3之手機，要其至圖書館見面，同日14時13分許，被
    告鄭竣之與王炫凱在圖書館外見面後，被告王炫凱將附表編
    號1、2所示之物交予被告鄭竣之攜往高雄，鄭竣之前往高雄
    ，有人使用被告王炫凱之手機以LINE通訊軟體指示鄭竣之交
    易毒品特定地點與購毒者特徵，同日15時30分許，警方抵達
    左營高鐵站廁所之交易地點，被告鄭竣之不疑有他而趨前表
    明交易毒品，為警當場逮捕查獲，並查扣附表所示之物等情
    ，業據證人即共同被告鄭竣之於偵查、審理時證述在案，且
    有高雄市政府警察局左營分局搜索扣押筆錄、扣押物品目錄
    表、查獲照片、TikTok軟體畫面截圖8張、被告鄭竣之使用
    之手機LINE通訊軟體翻拍照片5張、被告王炫凱使用門號000
    0000000號於案發當日通聯紀錄、高雄市立凱旋醫院濫用藥
    物成品檢驗鑑定書2份等附卷可稽，且為被告王炫凱供承在
    案，是被告鄭竣之上開任意性自白，堪認與事實相符，應可
    採信，此部分之事實，堪以認定。
(二)被告王炫凱有與鄭俊之共犯本件販賣第三級毒品未遂部分，
    證人鄭竣之於偵查中證稱：當天王炫凱是先LINE跟我聯絡，
    我沒有接，於同日13時許，王炫凱再以0977開頭的行動電話
    打給我，要我去他當替代役的圖書館見面，幫他送毒品咖啡
    包到台鐵新左營站，我跟他交情不錯，不懂得如何拒絕，就
    答應他，我到圖書館後用LINE聯絡王炫凱出來跟我見面，王
    炫凱從圖書館出來後，先到一台紅色機車置物箱內拿裝有毒
    品咖啡包、膠囊的塑膠袋給我，我只有將其中如附表編號1
    、2所示之物裝在我的菸盒內，其他交還給王炫凱，王炫凱
    要我將毒品拿去高雄交給購毒者並收取價金3200元，王炫凱
    使用LINE與我聯繫，告知我對方的特徵與交易地點等語(偵
    卷第164頁)、於審理時亦證稱：我跟王炫凱認識5、6年，當
    天是王炫凱打電話給我要我去圖書館找他拿毒品送去高雄，
    我到圖書館後，王炫凱從一部機車裡拿出咖啡包還有膠囊給
    我，並要我跟對方收3200元，依我的認知這些東西就是毒品
    ；我確定當天使用王炫凱門號、LINE跟我通話的人就是王炫
    凱，因為我跟王炫凱認識很久，可以分辨他的聲音；王炫凱
    也沒有提到當天是其他人要請我幫忙送毒品去高雄；當天被
    警方逮捕後，一開始我還不想把王炫凱講出來，怕會害到他
    等語(訴卷二第19-42頁)，證人鄭竣之關於當天是被告王炫
    凱先以電話聯繫在圖書館見面，指示其前往圖書館拿取毒品
    ，至台鐵新左營站交付給買家，並收取價金，期間並多次以
    電話聯繫等情，已於偵查及本院審理時，明確證述一致在案
    ；再者，被告王炫凱當天從中午時起陸續有使用上開門號以
    及LINE通訊軟體之語音、訊息功能與鄭竣之聯繫，於當日下
    午2點後，被告鄭竣之前往交易地點途中也有多次語音通話
    情形，亦有前揭LINE通訊軟體翻拍照片及通聯紀錄可佐；又
    證人鄭竣之所稱與被告王炫凱原本就有相當之交情，亦與被
    告王炫凱於警詢中供稱：我跟鄭竣之小時候就認識了，幾乎
    每天都會見面，常常會聊天等語(警卷第106頁)相符，可見
    被告王炫凱、鄭竣之2人原本即為熟識之友人，經常見面、
    聊天，對於彼此之聲音具有相當之熟悉度，應可認定，則證
    人鄭竣之證稱可以辨認使用王炫凱手機與其通話之人即為被
    告王炫凱，依其等之交情與當日雙方多次手機通話等情形以
    觀，證人鄭竣之上開證詞具有相當之可性信；此外，證人鄭
    竣之於延長羈押訊問時稱：我一開始被警察抓時，想要掩護
    王炫凱，所以沒有把他講出來等語(偵聲卷第24頁)，被告鄭
    竣之於遭查獲之初猶基於其與被告王炫凱之情誼，並未將上
    開實情供出，而自行承擔販賣毒品之犯行，直至偵查機關出
    示相關手機通訊紀錄後，才指訴被告王炫凱等情，此有偵訊
    筆錄、聲請羈押訊問筆錄可依(偵卷第18頁、聲羈卷第24-30
    頁)，足見證人鄭竣之證述被告王炫凱指示其販賣第三級毒
    品之行為，並無刻意誣陷被告王炫凱之情形。
(三)次查，依上開TikTok軟體畫面截圖及LINE通訊軟體翻拍照片
    ，警方係於當日上午11時許，詢問甲男能否外送毒品到左營
    ，甲男於11時38分許回覆3點前可以拿過去，中午12時23分
    許，雙方談妥交易內容(警卷第52-53頁)，被告王炫凱之手
    機於當日上午11時36分許，以LINE傳送「2點時幫我處理一
    下事情」之文字訊息與多次撥打LINE電話予被告鄭竣之(警
    卷第58頁)，被告鄭竣之均未接聽，嗣於同日13時50分許以
    門號0000000000號電話撥打電話給被告鄭竣之門號00000000
    00號電話，通話時間為315秒，亦有上開通聯記錄可憑，則
    與警方聯繫販賣之人(甲男)，係於當日中午前就談好交易時
    間、地點、金額，且甲男與警方洽談毒品交易事宜，同一時
    點被告王炫凱也在聯絡被告鄭竣之，可見前揭與警方聯繫交
    易毒品事宜之甲男為被告王炫凱，堪以認定；至於被告王炫
    凱所辯稱當天中午1點多侯勝益來圖書館找我，要我找人幫
    忙送東西，他之後有用我的手機聯絡鄭竣之等詞，依證人林
    佳伶於警詢、偵查中證稱：我是臺南市仁德區公所民政課課
    員，負責替代役男的業務，案發當天王炫凱是在仁德區公所
    服勤，當天下午1點半自行到圖書館支援報到等語(警卷第20
    7頁、偵卷第232頁)，並有證人林佳伶手寫桌曆足憑，是以
    可認被告王炫凱當天係於中午1時30分後有到圖書館支援，
    但是被告王炫凱所稱與侯勝益見面時間是在中午1點多，顯
    與相關通聯紀錄所顯示當日上午被告王炫凱就已經談好毒品
    交易，並多次聯絡被告鄭竣之，以及被告王炫凱當日上午服
    勤地點是在區公所等情，明顯有所出入，且當日下午2點過
    後係被告王炫凱使用手機LINE通話功能與被告鄭竣之聯絡，
    亦據證人鄭竣之證述明確在案，可見被告王炫凱上開所辯，
    顯屬虛詞，不足採信。　　
(四)被告王炫凱之辯護人以鄭竣之說詞前後不一，可能是為獲得
    獲減刑規定，且其不知是否有他人委託王炫凱交付毒品，不
    足以證明王炫凱販賣毒品之主觀犯意等詞辯護，然查，證人
    鄭竣之於109年8月8日第2次警詢時供稱：附表編號1、2所示
    之毒品係楊俊凱於109年8月2日在高雄市夜店外所交付，先
    放我這邊，表示如有交易需要會通知我幫忙；本案當日是楊
    俊凱指示我去台鐵新左營站交易毒品；我手機LINE軟體中帳
    號「凱」之人(即王炫凱之帳號)就是楊俊凱等語(警卷第5-1
    6頁)，於109年8月8日第3次警詢筆錄時，警方已由「凱」之
    大頭照辨識出該人為王炫凱，並從被告鄭竣之手機通訊錄中
    發現有王炫凱之聯絡資訊，再由被告鄭竣之與「凱」通訊紀
    錄中，查知「凱」有傳送個人之刑事傳票，該傳票上記載被
    傳喚人為王炫凱等事證，被告鄭竣之才表示一開始說的楊俊
    凱就是被告王炫凱，不敢指認是因為認識很久怕害到他等語
    (警卷第17-20頁)，證人鄭竣之於一開始所製作之警詢筆錄
    ，隱匿被告王炫凱為共犯，與其嗣後均證稱被告王炫凱為本
    件販毒之共犯等供述內容，固有所出入，不過證人鄭竣之係
    因礙於與被告王炫凱交情，才沒有供出實情，於警方提出相
    關證據資料已足資認定被告鄭竣之所稱之「楊俊凱」就是被
    告王炫凱時，證人鄭竣之已自知無法再為被告王炫凱掩飾，
    因而供出實情，被告鄭竣之在警方發現上開明確證據後，才
    供出被告王炫凱，顯已不符合毒品危害防制條例第17條第1
    項減刑規定，因此證人鄭竣之應無為獲取減刑規定，而指訴
    被告王炫凱共同販賣之可能；再者，被告王炫凱就是使用Ti
    kTok軟體與警方聯繫毒品交易事宜之人，已如前述，且證人
    鄭竣之於審理時已證稱被告王炫凱當天先以電話與其取得聯
    繫時，就表示要他幫忙毒品咖啡包到台鐵新左營站，是因為
    基於情面不知如何拒絕，此由上開通聯紀錄顯示，被告王炫
    凱於當天一開始聯絡被告鄭竣之送毒品的通話時間達5分鐘
    之久，可見在該次通話中，被告王炫凱有向被告鄭竣之表示
    要幫忙送毒品咖啡包到高雄等內容，而被告鄭竣之並未立即
    答應，核與證人鄭竣之所述情節大致相符，足見被告王炫凱
    確有販賣第三級毒品之犯意，聯絡被告鄭竣之幫忙送毒品到
    高雄，因此被告王炫凱之辯護人上開所辯，實難採信。
(五)末查，非法販賣毒品係政府嚴予查緝之違法行為，且毒品無
    公定之價格，並可任意分裝、添加其他成份或增減其份量，
    而每次買賣之價量，亦隨時依雙方關係之深淺、當時之資力
    、需求程度及對行情之認知等因素而異其標準，非可一概而
    論，因之販賣之獲利，委難察得實情，而販賣之人從價差或
    量差中牟利方式雖異，惟其圖利之非法販賣行為則均相同，
    是縱未確切查得販賣賺取之實際差價，但除別有事證，足認
    係按同一價格轉讓，確未牟利之情形外，尚難執此認非法販
    賣之事證有所不足。且毒品價格昂貴，取得不易，苟無利可
    圖，應無甘冒被查緝法辦之危險，而平白為轉讓毒品之可能
    ，當屬符合論理法則且不違背社會通常經驗之合理判斷。準
    此，被告2人本件販賣毒品之犯行，均顯有販賣毒品圖利之
    意圖，亦堪認定。
(六)綜上所述，本件事證明確，被告王炫凱上開所辯顯不足採信
    ，被告2人販賣第三級毒品未遂犯行均可認定，各應依法論
    科。　　
三、論罪科刑：
(一)核被告2人所為，均係犯毒品危害防制條例第4條第6項、第3
    項販賣第三級毒品未遂罪。被告2人就本案犯行，有犯意聯
    絡及行為分擔，均應論以共同正犯。
(二)被告2人雖已著手販賣第三級毒品犯行，惟因員警喬裝買家
    ，自始不具購買毒品之真意，被告2人因而未能實際售出毒
    品，其犯罪係屬未遂，所生危害較既遂犯為輕，爰依刑法第
    25條第2項之規定，均按既遂犯之刑減輕之。
(三)被告鄭竣之就上開犯行於偵查中、本院審理時均坦承犯行，
    已如前述，依毒品危害防制條例第17條第2項規定，減輕其
    刑，並依法遞減之。
(四)以行為人之責任為基礎，審酌被告2人行為時均正值青年卻
    不思以正當合法途徑賺取收入，無視於國家對於杜絕毒品犯
    罪之禁令，為牟取私利而共同販賣第三級毒品，雖屬未遂，
    但其無視毒品戕害他人健康及危害社會安全，所為實應非難
    ，且被告王炫凱否認犯行，飾詞狡辯之犯後態度；惟兼衡被
    告鄭竣之坦承犯行，終能於偵查階段指認被告王炫凱之犯後
    態度，尚見其悔悟之心，再參酌被告2人所欲販賣毒品咖啡
    包等違禁品之價格、數量，以及其等之犯罪分工等犯罪情節
    ，被告鄭竣之本件犯行之前無犯罪科刑紀錄之素行，並考量
    被告2人之智識程度、家庭經濟狀況、目前就業情形等一切
    情狀，分別量處如主文所示之刑。
(五)被告鄭竣之未曾因故意犯罪受有期徒刑以上刑之宣告，有臺
    灣高等法院被告前案紀錄表可憑，素行尚稱良好，犯後亦坦
    承犯行，深具悔意，信其經此刑之宣告後，應知警惕而無再
    犯之虞，本院審酌上情，認前開對其所宣告之刑，以暫不執
    行為當，爰依刑法第74條第1項第1款規定，宣告緩刑5年，
    以啟自新。另為修復被告鄭竣之犯行對法秩序之破壞，使其
    能戒慎行為預防再犯，本院認除前開緩刑宣告外，尚有賦予
    被告鄭竣之一定負擔之必要，爰依刑法第74條第2項第5款、
    第8款規定，命應向檢察官指定之政府機關、政府機構、行
    政法人、社區，或其他符合公益目的之機構或團體，提供12
    0小時之義務勞務、並接受法治教育2場次。並依刑法第93條
    第1項第2款規定，為緩刑期間付保護管束之諭知，俾由執行
    機關予以適當督促，以觀後效。 　　　　　　
(六)沒收部分：
　1.附表編號1、2所示之物，為供被告2人販賣所用，經檢驗含
    有第三級毒品成分，有前開鑑定書2份可依，屬違禁物，不
    問屬於犯人與否，應依刑法第38條第1項之規定，於被告2人
    罪刑項下宣告沒收；又上開毒品外包裝袋部分，因其上必含
    有微量毒品尚難完全析離，是應與毒品視為一體，同依刑法
    第38條第1項規定宣告沒收。
  2.附表編號3所示之物，係被告鄭竣之使用，供其犯本件販賣
    第三級毒品犯行所用之物，應依毒品危害防制條例第19條第
    1項規定，宣告沒收；另未扣案之門號0000000000號行動電
    話1支，為供被告王炫凱販賣毒品所用之物，亦應依上開規
    定宣告沒收，並依刑法第38條第4項諭知於全部或一部不能
    沒收或不宜執行沒收時，追徵其價額。
據上論斷，應依刑事訴訟法第299條第1項前段，判決如主文。
本案經檢察官吳正中提起公訴，檢察官彭斐虹到庭執行職務
中　　華　　民　　國　 111　　年　　 3　　月　　15　　日
　　　　　　　　　刑事第七庭   審判長法　官　周佑倫
                                     法  官  黄筠雅
                                     法  官  林新益 　
以上正本證明與原本無異。
如不服本判決應於收受送達後20日內向本院提出上訴書狀，並應
敘述具體理由；如未敘述上訴理由者，應於上訴期間屆滿後20日
內向本院補提理由書（均須按他造當事人之人數附繕本）「切勿
逕送上級法院」。
中　　華　　民　　國　 111　　年　　 3　　月　　15　　日
　　　　　　　　　　　　　　　　　   書記官  黃獻立
所犯法條：　　　　　　　　　
毒品危害防制條例第4條
製造、運輸、販賣第一級毒品者，處死刑或無期徒刑；處無期徒
刑者，得併科新臺幣3千萬元以下罰金。
製造、運輸、販賣第二級毒品者，處無期徒刑或10年以上有期徒
刑，得併科新臺幣1千5百萬元以下罰金。
製造、運輸、販賣第三級毒品者，處7年以上有期徒刑，得併科
新臺幣1千萬元以下罰金。
製造、運輸、販賣第四級毒品者，處5年以上12年以下有期徒刑
，得併科新臺幣5百萬元以下罰金。
製造、運輸、販賣專供製造或施用毒品之器具者，處1年以上7年
以下有期徒刑，得併科新臺幣1百50萬元以下罰金。
前五項之未遂犯罰之。
附表：扣案物
編號 扣案物品名稱與數量 備註 1 摻有第三級毒品Mephedrone之咖啡包4 包（含袋毛重24.33 公克，含包裝袋4個） 沒收 2 摻有第三級毒品Mephedrone之膠囊4 顆（含袋毛重1.93公克，含外包裝） 沒收 3 行動電話壹支(含0000000000號SIM卡1張) 沒收